【裁判字號】    88,交簡上,5
【裁判日期】    890131
【裁判案由】    過失傷害
【裁判全文】
臺灣花蓮地方法院刑事判決                          八十八年度交簡上字第五號
    上  訴  人  乙○○
    即  被  告
右列被告因過失傷害案件，上訴人不服本院中華民國八十八年四月三十日八十八年度
花交簡字第十五號之第一審判決（聲請簡易處刑案號為八十八年度偵字第一四五號）
，提起上訴，本院管轄之第二審合議庭判決如左：
    主  文
原判決撤銷。
乙○○因過失傷害人，處拘役參拾日，如易科罰金，以參佰元折算壹日。緩刑貳年。
    事  實
一、乙○○於民國八十七年十一月七日上午十一時四十一分許，駕駛車牌號碼ＪＡ─
    九四五四號自用小客車，沿花蓮市鎮○街由西向東方向行駛正欲左轉進入鎮國街
    一二０巷時，本應注意二車併行之間隔，有無來往車輛及車前狀況，隨時採取必
    要之安全措施，而依當時客觀情形並無不能注意之情事，詎竟疏未注意貿然行駛
    ，適有甲○○同向騎乘車牌號碼ＲＩＣ─０九九號之機車沿鎮國街行駛，亦疏未
    注意車前狀況及靠右行駛，乙○○前開車輛因而與甲○○之機車發生擦撞，致甲
    ○○因而受到右膝、小腿挫傷等多處擦傷。被告於肇事後，在有偵查權之公務員
    或公務機關知悉前，主動向據報前來處理車禍事件之花蓮縣警察局花蓮分局中華
    派出所警員高玉璋自首，坦承肇事並接受裁判。
二、案經被害人甲○○訴由花蓮縣警察局花蓮分局報告臺灣花蓮地方法院檢察署檢察
    官偵查起訴。
    理  由
一、訊據被告乙○○固坦承於前揭時、地駕車與被害人甲○○發生車禍之事實不諱，
    惟辯稱：當時伊駕車行經鎮國街，欲左轉進入鎮國街一二０巷，距交叉路口三十
    公尺處前即顯示左轉方向燈，並減速以一檔行駛慢慢左轉，但告訴人騎乘機車違
    規未靠右行駛，且疏未發現被告車輛已打左轉方向燈，亦未減速慢行，竟突然自
    被告所駕車左側超車，致其所騎機車擦撞被告所駕車輛左前側方保險桿云云。經
    查：(一)依警卷所附現場簡圖，被害人甲○○之機車位於被告自小客車之左側。(二)
    證人即前往處理本件車禍之警員高玉璋證稱：當時被告從鎮國街開出來，朱先生
    走中華路，然後在路口發生擦撞，朱先生右側擋風板有些破損，潘（即被告）是
    左側保險桿有朱先生之漆，現場無任何刮地痕，當時朱先生右膝有擦傷，他當時
    表示要觀察一年看如何再談和解，當時被告有說要賠他；應是被告要左轉，依車
    損情形看，雙方車速應均不快；當時朱先生報案，未說何人肇事，我們到現場，
    二人各說各話，被告有承認主動他開車肇事，二人之車均已移動等語。(三)依被告
    提出之照片顯示，其所駕車輛左側保險桿上有被害人所騎機車之白漆。(四)被害人
    於警訊時陳稱：「機車外殼破裂，對方廂型車無任何刮傷」。足認本件車禍係因
    被告之汽車於左轉時其左側與同向行駛之被害人甲○○之機車右側擦撞。又被害
    人甲○○因本件車禍受有如事實欄所載之傷害，有台灣省立花蓮醫院診斷書一紙
    在卷可佐。
二、按汽車行駛時，駕駛人應注意二車併行之間隔及車前狀況，隨時採取必要之安全
    措施，道路交通安全規則第九十四條第三項定有明文，而被告係領有適當駕照之
    人，依其智識程度當知上揭規定，且依當時客觀情形並無不能注意之情事，被告
    竟疏未注意上開規定致生事故，就本件車禍發生確有過失，而被害人甲○○行車
    未靠右行駛，且未注意車前狀況，亦同有過失。又被告過失行為與被害人受傷間
    有因果關係。綜上所述，被告過失傷害之犯行洵堪認定。
三、核被告行為，係犯刑法第二百八十四條第一項前段過失傷害罪。被告於肇事後於
    警員到場處理時向警員坦承肇事乙節，業據證人高玉璋證述明確，是屬於對於未
    發覺之罪自首而接受裁判，應依刑法第六十二條之規定減輕其刑。原審以被告犯
    罪事證明確而論罪科刑，固非無見，然查，原判決事實部分疏未認定被告係因欲
    左轉而肇事，且未注意二車併行之間隔，復未認定被害人甲○○對車禍之發生亦
    同有過失，而理由部分所述被告係支線道未暫停讓幹線道車先行等語，亦與卷內
    證據資料不符，即有不當之處，而被告上訴意旨指陳其轉彎時已減速，係被害人
    未靠右行駛且未減速慢行以致發生擦撞云云，雖無理由，惟原判決既有可議之處
    ，自應予撤銷改判。爰審酌被告前無犯罪前科素行良好，有本院被告全國前案紀
    錄表乙紙在卷可按，被告已依台灣高等法院花蓮分院八十八年度上字第一０八號
    民事確定判決結果，寄送金額為九百一十元、四千九佰元之郵政匯票二紙予被害
    人，此有前開判決及存證信函各乙份在卷可按，及被告肇事時車速不快，被害人
    所受傷害不重等一切情狀，量處如主文所示之刑，並諭知易科罰金之之折算標準
    。又被告未曾受有期徒刑以上刑之宣告，素行良好，已如前述，經此教訓，當無
    再犯之虞，本院認所受之刑以暫不執行為當，爰併宣告緩刑二年，以啟自新。
據上論斷，應依刑事訴訟法第四百五十五條之一第一項、第三項、第三百六十九條第
一項前段、第三百六十四條、第二百九十九條第一項前段、刑法第二百八十四條第一
項前段、第四十一條，第六十二條、第七十四條第一款，罰金罰鍰提高標準條例第一
條前段、第二條，判決如主文。
本案經檢察官許建榮到庭執行職務。
中      華      民       國      八十九     年    一     月    三十一   日
                                 臺灣花蓮地方法院刑事庭
                                     審判長法官  邱同印
                                           法官  蘇嫊娟
                                           法官  林碧玲
右正本證明與原本無異。
本件不得上訴。
                                           法院書記官
中      華      民      國       八十九     年     二    月      一    日
附錄本判決論罪之法律條文：
刑法第二百八十四條第一項前段：
因過失傷害人者，處六月以下有期徒刑、拘役或五百元以下罰金。致重傷者，處一年
以下有期徒刑、拘役或五百元下罰金。
從事業務之人，因業務之過失傷害人者，處一年以下有期徒刑、拘役或一千元以下罰
金。致重傷者，處三年以下有期徒刑、拘役或二千元以下罰金。


司法院資訊處製作；財團法人民間司法改革基金會備份。
